臺灣臺中地方法院刑事判決
111年度金訴字第1119號
公  訴  人  臺灣臺中地方檢察署檢察官
被      告  林嘉宜


上列被告因洗錢防制法等案件，經檢察官提起公訴（110年度偵
字第40142號），及移送併案審理（臺灣臺中地方檢察署110年度
偵字第35545號、第37113號、第40995號、第41314號、111年度
偵字第3664號、第8218號、第14390號、臺灣新竹地方檢察署第1
0473號），本院判決如下：
    主    文
林嘉宜幫助犯洗錢防制法第十四條第一項之洗錢罪，處有期徒刑
肆月，併科罰金新臺幣陸萬元，罰金如易服勞役，以新臺幣壹仟
元折算壹日。
    犯罪事實
一、林嘉宜知悉近年來以虛設、借用或買賣人頭帳戶之方式，作
    為詐欺他人交付財物等不法用途多有所聞，而金融機構帳戶
    係個人理財之重要工具，關係個人財產、信用之表徵，故可
    預見將金融機構帳戶之網路銀行帳號、密碼等資料提供與他
    人，可能使他人用為收受被害人遭詐騙所匯入款項，以掩飾
    或隱匿犯罪所得去向之工具，竟仍基於幫助詐欺取財及幫助
    洗錢之不確定故意，於民國110年4月間某日某時許，在臺中
    市○○區○○○○街00號之小北百貨臺中水湳店前，將其申設之臺
    中商業銀行帳號000-000000000000號帳戶（下稱本案帳戶）
    之提款卡密碼、網路銀行帳號及密碼，口頭告知張智凱（另
    由檢警偵查中）及真實姓名年籍不詳、綽號「666」之成年
    男子，並交付其等本案帳戶之存摺、提款卡，轉交不詳詐欺
    集團使用，以利取得贓款及隱匿特定犯罪所得去向。嗣該不
    詳詐欺集團成員取得林嘉宜本案帳戶之帳戶資料後，即共同
    意圖為自己不法之所有，基於詐欺取財及一般洗錢之犯意聯
    絡，分別以如附表所示之詐欺方式對如附表所示之高雲鵬等
    人為詐欺行為，致其等陷於錯誤，而於如附表所示時間匯款
    如附表所示之金額至本案帳戶，不詳詐欺集團成員再將帳戶
    內之款項轉帳至其他帳戶提領而出，以此方式掩飾、隱匿詐
    欺所得之去向。嗣因如附表所示之高雲鵬等人發覺受騙報警
    處理，始查知上情。
二、案經如附表所示之高雲鵬等人分別訴由臺中市政府警察局第
    五分局、第六分局、烏日分局、桃園市政府警察局中壢分局
    、苗栗縣警察局通霄分局、彰化縣政府警察局員林分局報告
    臺灣臺中地方檢察署檢察官偵查起訴。
    理    由
一、被告以外之人於審判外之陳述，雖不符刑事訴訟法第159條
    之1至之4等4條之規定，而經當事人於審判程序同意作為證
    據，法院審酌該言詞陳述或書面陳述作成時之情況，認為適
    當者，亦得為證據；當事人、代理人或辯護人於法院調查證
    據時，知有刑事訴訟法第159條第1項不得為證據之情形，而
    未於言詞辯論終結前聲明異議者，視為有前項之同意，同法
    第159條之5定有明文。查本件以下所引用具傳聞性質之證據
    ，檢察官及被告林嘉宜於本院準備程序中均表示同意有證據
    能力（本院卷第96頁，卷證簡稱詳卷宗簡稱表），或迄至本
    院言詞辯論終結前均未聲明異議，本院審酌上開證據資料作
    成時之情況，並無任何違法取證之不適當情形，且對於被告
    涉案之事實具有相當之關聯性，依刑事訴訟法第159條之5之
    規定，認均具有證據能力。又本院下列所引用卷內之非供述
    證據，並無證據證明係公務員違背法定程序所取得，依同法
    第158條之4反面解釋，亦均得為證據，均合先敘明。
二、上開犯罪事實，業據被告林嘉宜於本院審理時坦承不諱（本
    院卷第159、175-176頁），核與證人張智凱、何青蒲於偵查
    中之證述（偵37113卷第219-220、267-268、273-276頁、偵
    40142卷第199-206頁、偵37113卷第137、147-150、173-175
    、偵3664卷第345-349頁、偵40995卷第258-260、298-300頁
    ）、證人即如附表所示之告訴人及被害人於警詢之證述（參
    見如附表證據出處欄所示）均大致相符，並有暱稱「5678」
    於通訊軟體LINE對話內容（偵37113卷第305-325頁）、暱稱
    「ovo00000000000oud.com」於通訊軟體iMessage對話內容
    （偵37113卷第327頁）、暱稱「+000000000000」(何青蒲)
    於通訊軟體iMessage對話內容（偵37113卷第329頁）、暱稱
    「艾艾」(何青蒲)於通訊軟體WeChat對話內容（偵37113卷
    第331-333頁）、何青蒲於111年3月17日所提之暱稱「亮」(
    林嘉宜)與張智凱於通訊軟體iMessage對話內容（偵37113卷
    第389-401頁），及如附表證據出處欄所示之證據資料在卷
    可參，足認被告上開任意性自白應與事實相符。綜此，本案
    事證明確，被告所為上開犯行堪以認定，應予依法論科。
三、論罪科刑：
㈠、按刑法上之幫助犯，係對於犯罪與正犯有共同之認識，而以
    幫助之意思，對於正犯資以助力，而未參與實施犯罪之行為
    者而言；是以，如未參與實施犯罪構成要件之行為，且係出
    於幫助之意思提供助力，即屬幫助犯，而非共同正犯。查被
    告基於幫助他人詐欺取財及洗錢之意思，將本案帳戶之帳戶
    資料任意交付他人，使該帳戶由詐欺集團取得使用，雖使該
    集團成員得基於詐欺取財之犯意，向如附表所示之告訴人及
    被害人施以詐術，致其等陷於錯誤，匯款至被告本案帳戶內
    ，用以遂行詐欺取財與洗錢犯罪使用，然被告並未參與實施
    詐術或洗錢之行為，亦無證據證明被告參與實施詐欺取財或
    洗錢犯行之構成要件行為，是被告係以幫助他人為詐欺取財
    及洗錢犯罪之意思，參與犯罪構成要件以外之行為，為幫助
    犯。故核被告本案所為，係犯刑法第30條第1項前段、第339
    條第1項之幫助詐欺取財罪，及同法第30條第1項前段、洗錢
    防制法第14條第1項之幫助洗錢罪。
㈡、被告以一提供帳戶資料之行為，同時幫助詐欺集團對如附表
    所示之各告訴人及被害人犯詐欺取財罪及洗錢罪，係以一行
    為觸犯數罪名，為想像競合犯，應依刑法第55條前段規定，
    從一重之幫助洗錢罪處斷。而被告係基於幫助之犯意而為詐
    欺取財罪及一般洗錢罪，而未實際參與詐欺及洗錢之犯行，
    所犯情節較正犯輕微，爰依刑法第30條第2項規定，按正犯
    之刑減輕之。另被告於本院審理時自白犯行，應依洗錢防制
    法第16條第2項規定，減輕其刑，並予遞減之。
㈢、臺灣臺中地方檢察署檢察官移送併案審理部分（110年度偵字
    第35545號、第37113號、第40995號、第41314號、111年度
    偵字第3664號、第8218號、第14390號）及臺灣新竹地方檢
    察署檢察官移送併案審理部分（111年度偵字第10473號）經
    核均與起訴部分之犯罪事實具有想像競合犯之裁判上一罪關
    係，本院自應併予審理，附此敘明。
㈣、爰審酌被告提供本案帳戶之帳戶資料供詐欺集團從事詐欺犯
    罪使用，不僅使詐欺集團得以掩飾詐欺犯罪所得之去向，更
    增加檢警追緝犯罪之困難，致使此類犯罪手法層出不窮，危
    害金融交易秩序與社會治安，行為殊值非難，惟被告本身並
    未實際參與詐欺取財及洗錢之犯行，又無證據證明其因幫助
    行為獲有利益，可責難性相對較小；兼衡被告終能坦認犯行
    ，然未賠償告訴人及被害人之犯後態度，及本案犯罪動機、
    手段、前科素行、被告自述國中肄業之智識程度、在旅館從
    事房務員、月入新臺幣2萬8千元、未婚無子女、經濟狀況不
    好（本院卷第176頁）等一切情狀，量處如主文所示之刑，
    並就併科罰金部分諭知易服勞役之折算標準，以示懲儆。
四、沒收部分：
㈠、被告固有將本案帳戶之帳戶資料提供本案詐欺集團成員遂行
    詐欺取財及洗錢之犯行，惟卷內尚乏積極證據證明被告就此
    獲有報酬或因此免除債務，自無從遽認被告有何實際獲取之
    犯罪所得，爰不予諭知沒收或追徵其犯罪所得。
㈡、洗錢防制法第18條第1項固規定「犯第14條之罪，其所移轉、
    變更、掩飾、隱匿、收受、取得、持有、使用之財物或財產
    上利益，沒收之；犯第15條之罪，其所收受、持有、使用之
    財物或財產上利益，亦同。」，惟被告非實際上提領、取得
    贓款之人，非洗錢防制法第14條第1項之正犯，自無上開條
    文適用，附此敘明。
據上論斷，應依刑事訴訟法第299條第1項前段，洗錢防制法第14
條第1項、第16條第2項，刑法第11條前段、第30條第1項前段、
第2項、第339條第1項、第55條前段、第42條第3項前段，刑法施
行法第1條之1第1項，判決如主文。
本案經檢察官張文傑提起公訴及移送併案審理、檢察官林芳瑜、
蔣志祥、許大偉移送併案審理，檢察官陳怡廷、王宥棠到庭執行
職務。 
中　　華　　民　　國　　111 　年　　10　　月　　26　　日
                 刑事第二十庭審判長　法　官　江宗祐
                                     法　官　江文玉
                                     法　官　吳珈禎
以上正本證明與原本無異。
如不服本判決應於收受判決後20日內向本院提出上訴書狀，並應
敘述具體理由；其未敘述上訴理由者，應於上訴期間屆滿後20日
內向本院補提理由書（均須按他造當事人之人數附繕本）「切勿
逕送上級法院」。
告訴人或被害人如不服判決，應備理由具狀向檢察官請求上訴，
上訴期間之計算，以檢察官收受判決正本之日起算。
                                     書記官  廖明瑜
中　　華　　民　　國　　111 　年　　10　　月　　26　　日
附錄論罪科刑法條
刑法第339條第1項
意圖為自己或第三人不法之所有，以詐術使人將本人或第三人之
物交付者，處5 年以下有期徒刑、拘役或科或併科50萬元以下罰
金。
洗錢防制法第14條第1項
有第2 條各款所列洗錢行為者，處7 年以下有期徒刑，併科新臺
幣5 百萬元以下罰金。
附表：                                    
編號 起訴/移送併辦案號及附表編號 詐欺方式 匯款時間 匯款金額 （新臺幣） 證據出處  告訴人/被害人     1 起訴書附表編號1 詐欺集團成員於110年4月底某日，透過「BLUED」交友軟體認識高雲鵬後，即以LINE自稱「BILLY小藝」與高雲鵬交談，並向高雲鵬慫恿佯稱：可登入Allianz交易平臺投資以獲利云云，致高雲鵬陷於錯誤，而於右列時間，匯款右列金額至本案帳戶內。 110年5月2日16時56分許 6萬元 1.告訴人高雲鵬之警詢筆錄（偵40142卷第53-54頁）。 2.臺中銀行總行110年7月20日中業執字第1100019669號函暨所附帳號000000000000號開戶資料及交易明細（偵40142卷第27-52頁）。 3.高雄市政府警察局仁武分局報案資料（偵40142卷第55、59-104頁）。 4.告訴人之匯款單據及通訊軟體資料（偵40142卷第56-57頁）。  告訴人 高雲鵬     2 起訴書附表編號2 詐欺集團成員於110年4月17日23時44分許，假冒徐顥恩之客戶「郭振興」利用通訊軟體WECHAT與徐顥恩聯繫，向徐顥恩佯稱：希望徐顥恩幫忙衝業積，投入資金讓其控股云云，致徐顥恩陷於錯誤，而於右列時間，匯款右列金額至本案帳戶內。 110年5月3日14時35分許 20萬元 1.告訴人徐顥恩之警詢筆錄（偵40142卷第105-107頁）。 2.臺中銀行總行110年7月20日中業執字第1100019669號函暨所附帳號000000000000號開戶資料及交易明細（偵40142卷第27-52頁）。 3.新北市政府警察局中和分局報案資料（偵40142卷第111-112、129頁）。 4.告訴人之匯款單據及通訊軟體資料（偵40142卷第109-110、113-127頁）。  告訴人 徐顥恩     3 移送併辦意旨書一附表編號1 詐欺集團成員於110年4月1日，於交友軟體「相遇」佯稱「毛志偉」而結識蔡雅雪，假意與蔡雅雪交友後，以帶領其在名為「隨手金服」投注網站上線投資、穩賺不賠等語要求蔡雅雪幫忙下注賭博云云，致蔡雅雪陷於錯誤，而於右列時間，匯款右列金額至本案帳戶內。 110年4月29日13時32分許 60萬元 1.告訴人蔡雅雪之警詢筆錄（偵37113卷第39-42頁）。 2.臺中銀行帳號000000000000號開戶資料及交易明細（偵37113卷第69-103頁）。　 3.宜蘭縣政府警察局羅東分局之受理詐騙帳戶通報警示簡便格式表（偵37113卷第55-57頁）。 4.告訴人之匯款單據及通訊軟體資料（偵37113卷第43-53頁）。  告訴人 蔡雅雪     4 移送併辦意旨書一附表編號2 由自稱「林曉正」之詐欺集圑成員於110年4月間起，以通訊軟體LINE與吳淑娟聯絡，邀告訴人參與「百祿金融」投資，誆稱可破解機台更改賠率保證獲利云云，致吳淑娟陷於錯誤，而於右列時間，匯款右列金額至本案帳戶內。 110年4月28日14時10分許 65萬7000元 1.告訴人吳淑娟之警詢筆錄（偵8218卷第93-96頁）。 2.臺中銀行總行110年5月31日中業執字第1100015544號函暨所附帳號000000000000號開戶資料及交易明細（偵8218卷第239-278頁）。　 3.臺北市政府警察局大安分局報案資料（偵8218卷第97-112、125-237頁）。 4.告訴人之手機轉帳影像、國內匯款申請書、通訊軟體對話內容（偵8218卷第115-123頁）。  告訴人 吳淑娟  110年4月29日18時2分許 3萬元  5 移送併辦意旨書二附表編號1 詐欺集團成員於110年4月中旬某日起，以通訊軟體LINE帳號暱稱「林明輝」等不詳網友名義，接續向NGUYENTHIPHUONG(越南籍，中文名：阮氏芳，下稱阮氏芳）佯稱：伊在澳門赌場上班，可以介紹阮氏芳參加「新葡京娛樂」投資網站之儲值激活會員投資獲利云云，使阮氏芳陷於錯誤，而於右列時間，匯款右列金額至本案帳戶內。 110年5月3日13時44分許 10萬元 1.告訴人NGUYENTHIPHUONG(阮氏芳）之警詢筆錄（偵3664卷第41-46頁）。 2.臺中銀行總行110年6月2日中業執字第1100015910號函暨所附帳號000000000000號開戶資料及交易明細（偵3664卷第159-199頁）。　 3.高雄市政府警察局林園分局報案資料（偵3664卷第133-143、203-229頁）。 4.告訴人之匯款單據及通訊軟體資料（偵3664卷第55-131頁）。  告訴人 NGUYEN THI PHUONG(阮氏芳）     6 移送併辦意旨書二附表編號2 詐欺集團成員於110年3月間起，以通訊軟體「WhatsApp」帳號自稱「新加坡人」、「陳婉柔」等不詳網友名義，接續向曹文亮佯稱：可以參加「MT5」投資交易平台網站之「EastCenturyGroup」儲值會員投資獲利云云，使曹文亮陷於錯誤，而於右列時間，匯款右列金額至本案帳戶內。 110年5月4日9時57分許 9萬7000元 1.告訴人曹文亮之警詢筆錄（偵3664卷第47-51頁）。 2.臺中銀行總行110年6月2日中業執字第1100015910號函暨所附帳號000000000000號開戶資料及交易明細（偵3664卷第159-199頁）。　 3.新竹縣政府警察局竹東分局報案資料（偵3664卷第233-257、267-269頁）。 4.告訴人之手機轉帳影像（偵3664卷第259-265頁）。  告訴人 曹文亮     7 移送併辦意旨書三附表編號1 詐欺集團成員於110年4月初某日由該詐欺集圑某成員，在主動連結林函妘之LIKE成好友後，陸續向林函妘佯稱參與金融投資可獲利，並傳送一投資網站「佰祿金融」（http://bl38.cc/)供林函妘連結完成註冊後，由該詐欺集圑某成員所假冒之該投資網站客服人員，向林函妘誆稱將款項匯往指定帳戶，將為其代為操作獲取投資利益云云，致林函妘陷於錯誤，而於右列時間，匯款右列金額至本案帳戶內。 110年4月29日18時12分許 3萬元 1.告訴人林函妘之警詢筆錄（偵35545卷第141-146頁）。 2.臺中銀行總行110年6月24日中業執字第1100017900號函暨所附帳號000000000000號開戶資料及交易明細（偵35545卷第217-261頁）。 3.桃園市政府警察局龜山分局報案資料（偵35545卷第155-195頁）。 4.告訴人之匯款單據及通訊軟體資料（偵35545卷第197-215頁）。  告訴人 林函妘  110年4月29日18時17分許 3萬元     110年4月30日10時9分許  3萬元  8 移送併辦意旨書三附表編號2 詐欺集團成員於110年4月初某日由該詐欺集團某成員，在主動連結劉寶琪之LINE成好友後，陸績向劉寶琪佯稱參與金融投資可獲利，並傳送一投資網站「佰祿金融」（http://bl38.cc/home/iogin/index.html)供劉寶琪連結完成註冊後，由該詐欺集團某成員所假冒之該投資網站客服人員，向劉寶琪誆稱將款項匯往指定帳戶，將為其代為操作獲取投資利益云云，致劉寶琪陷於錯誤，而於右列時間，匯款右列金額至本案帳戶內。 110年4月30日17時52分許 6000元 1.告訴人劉寶琪之警詢筆錄（偵40995卷第43-48頁）。 2.臺中銀行帳號000000000000號開戶資料及交易明細（偵40995卷第15-39頁）。 3.彰化縣政府警察局和美分局報案資料（偵40995卷第49-69、79-81頁）。 4.告訴人之匯款單據及通訊軟體資料（偵40995卷第71-77、83-151頁）。  告訴人 劉寶琪     9 移送併辦意旨書三附表編號3 詐欺集團成員得知林育任曾被詐騙損失40幾萬，即於110年4月間某日，佯稱係「連卡佛電商公司」，可協助林育任追討回遭詐騙之款項，惟須先匯款至指定帳戶云云，致林育任陷於錯誤，而於右列時間，匯款右列金額至本案帳戶內。 110年5月2日20時53分許 2萬元 1.告訴人林育任之警詢筆錄（偵40995卷第157-161頁）。 2.臺中銀行帳號000000000000號開戶資料及交易明細（偵40995卷第15-39頁）。　 3.臺中市政府警察局第四分局報案資料（偵40995卷第163-219、229-231頁）。 4.告訴人之通訊軟體LINE對話內容、自動櫃員機明細表（偵40995卷第221-227頁）。  告訴人 林育任     10 移送併辦意旨書三附表編號4 詐欺集團成員於110年4月間某日由該詐欺集圑某成員以暱稱「趙艾奇」「秦立堅」名義與賴奕璇加LINE成好友，進而介紹該詐騙集圑所虛設之「嘉盛國際投資平台」、「mindrays邁瑞醫療投資平台」供賴奕璇登錄註冊，並向賴奕璇誆稱將款項匯往指定帳戶，將可協助操作獲取投資利益云云，致賴奕璇陷於錯誤，而於右列時間，匯款右列金額本案帳戶內。 110年5月4日15時54分許 1萬元 1.告訴人賴奕璇之警詢筆錄（偵41314卷第27-31頁）。 2.臺中銀行總行110年8月30日中業執字第1100025255號函暨所附帳號000000000000號開戶資料及交易明細（偵41314卷第79-123頁）。　 3.臺中市政府警察局大雅分局報案資料（偵41314卷第127-154頁）。 4.告訴人之匯款單據及通訊軟體資料（偵41314卷第33-78頁）。  告訴人 賴奕璇     11 移送併辦意旨書三附表編號5 詐欺集團成員於110年3月底某日由該詐欺集團某成員以暱稱「林志強」名義與劉佳欣加臉書成好友，進而介紹該詐欺集團所虛設之「華聯國際娛樂投資平台」供劉佳欣登錄註冊，並向劉佳欣誆稱將款項匯往指定帳戶，將可協助操作獲取投資利益云云，致劉佳欣陷於錯誤，而於右列時間，匯款右列金額至本案帳戶內。 110年5月4日10時8分許 15萬6189元 1.告訴人劉佳欣之警詢筆錄（偵14390卷第27-30頁）。 2.臺中銀行總行110年11月9日中業執字第1100034415號函暨所附帳號000000000000號開戶資料及交易明細（偵14390卷第31-85頁）。 3.臺南市政府警察局第六分局報案資料（偵14390卷第103、129-163頁）。 4.告訴人之通訊軟體Messenger對話內容、手機轉帳影像（偵14390卷第109-127頁）。   告訴人 劉佳欣     12 移送併辦意旨書四編號1 詐欺集團成員於110年4月間某日後經友人介紹加入「環球購奢侈品網站」並加入會員後，由該詐欺集團某成員以暱稱「在線客服」名義在LINE成好友後，陸績向陳景泰佯稱「匯入美元可以換領新臺幣」、「需再匯入現金才可以申請退還押金」云云，致陳景泰陷於錯誤，而於右列時間，匯款右列金額至本案帳戶內。 110年5月3日9時57分許 14萬元 1.告訴人陳景泰之偵訊筆錄(他2141卷第139頁)。 2.臺中銀行總行111年3月16中業執字第1110008004號函暨所附帳號000000000000號開戶資料(他2141卷第182-184頁)。 3.告訴人陳景泰於110年7月19日所提之刑事告訴狀(他2141卷第1-5頁)。 4.告訴人之匯款單據及通訊軟體資料(他2141卷第7-118頁)。　　  告訴人 陳景泰     
卷宗簡稱表：
          卷證全稱  卷證簡稱 中檢110年度偵字第40142號卷  偵40142卷 本院111年度金訴字第1119號卷  本院卷 
移送併辦意旨書一(併辦一)：
          卷證全稱  卷證簡稱 中檢110年度偵字第37113號卷【併辦一】  偵37113卷 中檢111年度偵字第8218號卷【併辦一】  偵8218卷 
移送併辦意旨書二(併辦二)：
          卷證全稱  卷證簡稱 中檢111年度偵字第3664號卷【併辦二】  偵3664卷 
移送併辦意旨書三(併辦三)：
          卷證全稱  卷證簡稱 中檢110年度偵字第35545號卷【併辦三】  偵35545卷 中檢110年度核交字第3345號卷【併辦三】  核交3345卷 中檢110年度偵字第40995號卷【併辦三】  偵40995卷 中檢110年度偵字第41314號卷【併辦三】  偵41314卷 中檢111年度偵字第14390號卷【併辦三】  偵14390卷 
移送併辦意旨書四(併辦四)：
          卷證全稱  卷證簡稱 竹檢110年度他字第2141號卷【併辦四】  他2141卷 竹檢111年度他字第1651號卷【併辦四】  他1651卷 竹檢111年度他字第2089號卷【併辦四】  他2089卷 竹檢111年度偵字第10473號卷【併辦四】  偵10473卷